臺灣南投地方法院民事簡易判決
111年度投簡字第378號
原      告  陳弘熹  
被      告  陳秀美  

被      告
兼
訴訟代理人  陳秀琴  

被      告  陳有益  

上列當事人間請求損害賠償事件，本院於民國111年10月13日言
詞辯論終結，判決如下：
    主      文
原告之訴及假執行之聲請均駁回。
訴訟費用由原告負擔。
    事實及理由
一、原告主張：被告陳秀美、陳秀琴、陳有益為姊弟，於臺灣南
    投地方檢察署（下稱南投地檢署）110年度偵字第3779號誣
    告罪案件已坦承於民國109年11月16日當天被告均未到原告
    所有之南投縣○○鎮○○段00000地號土地（下稱系爭土地）、
    地上房屋及周邊（下稱案發現場），於該日後至被告向南投
    地檢署提起刑事告訴前，亦未來到系爭土地周遭確認事實。
    惟被告陳秀美、陳秀琴於109年12月8日、被告陳有益於109
    年12月16日仍向南投地檢署申告，憑空想像，誣指原告將系
    爭土地、案發現場所有出入口圍住、前後門上鎖，以強暴、
    脅迫手段阻擋109年11月16日當天不在場之被告，使被告無
    法出入系爭土地、案發現場，侵犯被告權利，對原告提起妨
    害自由、強制罪刑事告訴（南投地檢署110年度偵字第911、
    912、913號）。經檢察官偵查後，認被告於當時不在系爭土
    地、案發現場，原告無犯罪事實而為不起訴處分。原告因被
    告上開誣告行為歷經司法程序，花費相當勞力、時間、費用
    ，並承受被起訴、判刑之風險及恐懼，且招致公司同事、家
    人、親戚、街坊鄰居側目，投以異樣眼光，致身心嚴重受創
    ，侵害原告之名譽權。爰依民法第184條第1項前段、第2項
    、第195條第1項前段規定，提起本件訴訟等語。並聲明：㈠
    被告應各給付原告新臺幣（下同）16萬元，及自起訴狀繕本
    送達翌日起至清償日止，按週年利率5%計算之利息。㈡願供
    擔保請准宣告假執行。
二、被告則以：原告因南投地檢署以110年度偵字第911、912、9
    13號對原告為不起訴處分，向被告、訴外人陳秀端、陳秀滿
    、陳秀英提起誣告之刑事告訴，經南投地檢署認罪嫌不足，
    以110年度偵字第3779號為不起訴處分。嗣原告聲請再議，
    經臺灣高等檢察署臺中檢察分署（下稱高檢署臺中分署）認
    為原不起訴處分並無不當，以111年度上聲議字第1742號駁
    回再議之聲請。是原告主張之事實經偵查機關認定不存在，
    原告應就被告行為有妨害其名譽權等情，負舉證責任。又原
    告先向被告陳秀美提出刑事妨害自由告訴（南投地檢署110
    年度偵字第1267號），嗣自知理虧撤回告訴，對被告陳秀美
    無端造成訟累支出之損害，依衡平之理，被告陳秀美得主張
    抵銷或適用、類推適用過失相抵之法理等語，資為抗辯。並
    聲明：㈠原告之訴駁回。㈡如受不利判決，願供擔保請准宣告
    免為假執行。　　
三、兩造不爭執之事項（本院卷第239頁）：
　　㈠原告曾向被告、陳秀英、陳秀端、陳秀滿、訴外人陳有福
      提起拆屋還地訴訟，經本院於109年11月23日以109年度投
      簡字第286號判決後，經上訴後，現由本院110年度簡上字
      第8號審理中。
　　㈡被告、陳秀英、陳秀滿、陳秀端曾向原告提起妨害自由之
      刑事告訴，經南投地檢署認罪嫌不足，於110年2月5日以1
      10年度偵字第911、912、913號為不起訴處分。
　　㈢原告曾向被告陳秀美、陳秀端、陳秀滿、陳秀英、訴外人
      林建鴻提起侵入住宅罪之刑事告訴，經南投地檢署以原告
      撤回告訴為由，於110年3月29日以110年度偵字第1267號
      為不起訴處分。
　　㈣原告因南投地檢署以110年度偵字第911、912、913號對原
      告為不起訴處分，向被告、陳秀端、陳秀滿、陳秀英提起
      誣告之刑事告訴，經南投地檢署認罪嫌不足，於110年5月
      5日以110年度偵字第3779號為不起訴處分。嗣原告聲請再
      議，經高檢署臺中分署認為原不起訴處分並無不當，於11
      1年6月22日以111年度上聲議字第1742號駁回再議之聲請
      。　
四、本院得心證理由：
　　原告主張被告上開誣告行為成立侵權行為，侵害原告之名譽
    權，應各給付16萬元等節，為被告所否認，並以前詞置辯。
    茲分述如下：
    ㈠因故意或過失不法侵害他人之權利者，負損害賠償責任。
      違反保護他人之法律，致生損害於他人者，負賠償責任。
      但能證明其行為無過失者，不在此限。不法侵害他人之身
      體、健康、名譽、自由、信用、隱私、貞操，或不法侵害
      其他人格法益而情節重大者，被害人雖非財產上之損害，
      亦得請求賠償相當之金額（民法第184條第1項前段、第2
      項、第195條第1項前段）。侵權行為之成立，須行為人因
      故意、過失不法侵害他人權利，亦即行為人須具備歸責性
      、違法性，並不法行為與損害間有因果關係，始能成立，
      且主張侵權行為損害賠償請求權之人，對於侵權行為之成
      立要件應負舉證責任（最高法院100年度台上字第328號判
      決意旨參照）。又告發、告訴或自訴權，均屬憲法第16條
      賦予人民基本之訴訟權，凡犯罪之被害人，得為告訴或自
      訴，不問何人知有犯罪嫌疑者，得為告發，故就所訴事實
      足認為被害人，或認有犯罪嫌疑者，即得依上開規定行使
      憲法保障之權利，尚難僅憑嗣後經檢察官為不起訴處分、
      行政簽結或法院判決無罪確定，遽推論告訴人、告發人或
      自訴人係濫訴而認有侵害被告名譽權或人格權之情事。
　　㈡本件被告認原告涉犯妨害自由罪嫌而提起刑事告訴，經南
      投地檢署以110年度偵字第911、912、913號為不起訴處分
      確定，已如前述，然告訴人即被告是否構成誣告而侵害原
      告之名譽權或人格權，仍須視其有無虛構事實而為判斷，
      並非以不起訴處分結果而為認定。而110年度偵字第911、
      912、913號不起訴處分書載明：「……足徵被告（即本案原
      告陳弘熹）於上揭處所設置鐵製拉門時，上開告訴人等（
      即本案被告、陳秀英、陳秀滿、陳秀端）均未居住該處所
      ，客觀上本無從對上開告訴人等施以強暴、脅迫之行為，
      以此妨害上開告訴人等之通行自由。……被告主觀上認告訴
      人等提供相片所示上開建築物坐落之土地其為分割共有物
      應得分配之部分，設置鐵製拉門乃為阻絕其他人等出入，
      難謂非基於主張自己的權利而為，……即難認被告主觀上具
      強制罪之故意，自難認與刑法強制罪之構成要件相符，而
      遽以上開罪責相繩。此外，復查無其他積極證據足認被告
      有何強制犯行，……應認其罪嫌尚有不足。」係以犯罪嫌疑
      不足為不起訴之理由，尚難推論被告係出於構陷原告入罪
      、故意虛構事實而提起刑事告訴，是難認被告有何誣告或
      故意侵害原告名譽權或人格權之不法行為。且檢察官非以
      被告捏造不實事實而為上開判斷，自不得僅憑不起訴處分
      ，反推認定被告之行為有何誣告或故意侵害原告名譽權或
      人格權之情形。
　　㈢原告因南投地檢署以110年度偵字第911、912、913號對原
      告為不起訴處分，向被告、陳秀端、陳秀滿、陳秀英提起
      誣告之刑事告訴，經南投地檢署認罪嫌不足，以110年度
      偵字第3779號為不起訴處分。嗣原告聲請再議，經高檢署
      臺中分署認為原不起訴處分並無不當，以111年度上聲議
      字第1742號駁回再議之聲請，已如前述。而110年度偵字
      第3779號不起訴處分書強調：「前案（即110年度偵字第9
      11、912、913號）之偵查結果係認定『被告（即本案原告
      ）主觀上認告訴人等（即本案被告）提供相片所示上開建
      築物坐落之土地其為分割共有物應得分配之部分，設置鐵
      製拉門乃為阻絕其他人等出入，難謂非基於主張自己的權
      利而為，揆諸上開說明，即難認被告主觀上具強制罪之故
      意，自難認與刑法強制罪之構成要件相符』，並非認定被
      告等人於前案係虛捏事實而提告，自無從以告訴人於前案
      受不起訴處分確定之結果，而逕認被告等人於前案之告訴
      即為誣告，尚難以誣告罪嫌繩諸被告等人。」尚難僅憑被
      告曾向原告提起刑事告訴遭不起訴，逕認被告之告訴行為
      係出於憑空想像、虛構事實之虛偽申告，而侵害原告之名
      譽權。是難認被告提起刑事告訴之行為有故意或過失不法
      侵害原告之權利，或有違反保護他人之法律，致生損害於
      原告。原告復未提出相關證據以實其說，難認其主張可採
      。
五、綜上所述，原告依民法第184條第1項前段、第2項、第195條
    第1項前段規定，請求被告各給付16萬元，及自起訴狀繕本
    送達翌日起至清償日止，按週年利率5%計算之利息，為無理
    由，應予駁回。原告之訴既經駁回，其假執行之聲請，亦失
    所依附，併予駁回。
六、本件事證已臻明確，兩造其餘攻防方法及所提證據，經本院
    斟酌後，核與判決結果不生影響，爰不予逐一論駁，併此敘
    明。　　
七、訴訟費用負擔之依據：民事訴訟法第78條。
中　　華　　民　　國　　111 　年　　11　　月　　 7　　日
                  南投簡易庭  法  官  鄭煜霖
以上為正本係照原本作成。
如不服本判決，應於送達後20日內，向本院提出上訴狀並表明上
訴理由，如於本判決宣示後送達前提起上訴者，應於判決送達後
20日內補提上訴理由書（須附繕本）。
中　　華　　民　　國　　111 　年　　11　　月　　7 　　日
　　　　　　　　　　　　　　　書記官  洪妍汝